臺灣臺南地方法院刑事判決　　　　　　100年度訴字第1254號
公　訴　人　臺灣臺南地方法院檢察署檢察官
被　　　告　莊忠璟
上列被告因違反藥事法案件，經檢察官提起公訴（99年度偵字第
15838、17351號），被告就被訴事實為有罪之陳述，本院合議庭
裁定由受命法官獨任進行簡式審判程序，判決如下：
    主  文
莊忠璟所犯如附表所示之轉讓禁藥罪，共肆罪，各處如附表所示
之刑。應執行有期徒刑壹年肆月。
    事實及理由
一、本件犯罪事實及證據，除下列事項予以更正外，餘均引用附
    件檢察官起訴書之記載。
  (一)起訴書證據並所犯法條欄第2項第1至2行原記載「按「甲基
    安非他命」雖係毒品危害防制條例第2項第2款所規定之「第
    二級毒品」」，應更正為「按「甲基安非他命」雖係毒品危
    害防制條例『第2條』第2項第2款所規定之「第二級毒品」
    」。
  (二)起訴書證據並所犯法條欄第2項第2至4行原記載「但其亦屬
    於藥事法所稱之「禁藥」（即藥事法第22條第1款所稱之「
    經中央衛生主管機關明令公告禁止製造、調劑、輸入、輸出
    、販賣或陳列之毒害藥品」」，應更正為「但其亦屬於藥事
    法所稱之「禁藥」（即藥事法第22條『第1項』第1款所稱之
    「經中央衛生主管機關明令公告禁止製造、調劑、輸入、輸
    出、販賣或陳列之毒害藥品」」。
二、按甲基安非他命為毒品危害防制條例第2條第2項第2款所定
    之第二級毒品，亦係藥事法第22條第1項第1款所稱之禁藥（
    經行政院衛生署於民國（下同）68年7月7日以衛署藥字第22
    1433號及69年12月8日以衛署藥字第301124號公告、於75年7
    月11日以衛署藥字第597627號重申公告禁用，迄未變更），
    嗣雖又經同署公告列為化學合成類麻醉藥品管理，仍不失其
    為禁藥之性質（最高法院82年台上字第2259號判決參照）。
    倘行為人明知為甲基安非他命，而將未達行政院依上條例第
    8條第6項規定所公告一定數量（依轉讓毒品加重其刑之數量
    標準第2條第1項第2款規定，轉讓第二級毒品達淨重10公克
    以上者，加重其刑至二分之一）之甲基安非他命轉讓他人，
    ，毒品危害防制條例第8條第2項及藥事法第83條第1項均定
    有處罰明文，前者法定刑為「6月以上5年以下有期徒刑，得
    併科新台幣70萬元以下罰金」，且係前法；後者法定刑為「
    7年以下有期徒刑，得併科新台幣500萬元以下罰金」，並屬
    後法，此即同一犯罪行為而同時有二種法律可資處罰之法條
    （規）競合情形，應依「重法優於輕法」、「後法優於前法
    」等法理，擇一適用較重之後法即藥事法第83條第1項之轉
    讓禁藥罪處斷（最高法院94年台上字第7021號、96年度台上
    字第3582號、97年台非字第397號判決、臺灣高等法院暨所
    屬法院97年法律座談會刑事臨時類提案第3號（一）意旨參
    照）。查被告轉讓甲基安非他命予如附表所示之顏秀雲、許
    兩成，依證人顏秀雲於偵訊中證稱：(1)99年7月19日凌晨6時
    許，被告剛從彰化來到我麻豆鎮○○街128號的租屋處，他
    來了之後，就把他隨身帶的安非他命給我無償吸食等語（99
    年度偵字第15838號卷第83頁）。(2)99年8月7、8日二天，我
    也有去被告在麻豆鎮的租屋處。他這二次提供的量，我不知
    道，量都是他控制的等語（99年度偵字第15838號卷第83頁
    ）；證人許兩成於偵訊中證稱：莊忠璟星期日（即10月24日
    ）到我家裡找我，我吸食2、3口。莊忠璟僅有星期日（即10
    月24日）這次，請我吸食安非他命。10月24日晚上在我菁埔
    寮，他到我家找我，因為他被判刑3月，可以易科，他叫我
    幫他聲請勞動服務，我叫他自己親自去辦理等語（99年度偵
    字第15838號卷第86至87頁），被告所轉讓予上開證人之甲
    基安非他命，均僅係供證人單次施用，數量雖不明，惟依文
    獻記載，正常人一天安非他命單次使用量超過0.2公克，即
    有致命可能，數小時內大量使用，於體內可產生累積現象而
    導致中毒或死亡（參照行政院衛生署管制藥品管理局88年10
    月19日管檢字第81018號函），是衡以正常人一天安非他命
    單次使用量應不超過0.2公克，且卷內並無證據足佐被告該
    次轉讓予上開證人施用之甲基安非他命淨重已達10公克以上
    ，均難認有加重事由存在，自難認被告有毒品危害防制條例
    第8條第6項規定之加重情形，則揆諸前揭說明，被告轉讓甲
    基安非他命予上開證人之行為，應論以轉讓禁藥罪。故核被
    告莊忠璟所為，係違反藥事法第83條第1項之明知為禁藥而
    轉讓罪。被告轉讓禁藥甲基安非他命前持有第二級毒品甲基
    安非他命之行為，同為實質上一罪之階段行為，高度之轉讓
    行為既已依藥事法加以處罰，依法律適用完整性之法理，其
    低度之持有第二級毒品甲基安非他命行為，自不能再行割裂
    適用毒品危害防制條例加以處罰（最高法院82年度台上字第
    4076、6613號判決意旨參照）。又藥事法並無轉讓毒品者，
    於偵查及審判中自白應減輕其刑之特別規定，被告雖於偵審
    中均有自白轉讓甲基安非他命予顏秀雲及許兩成，惟按對於
    不同刑罰法律間具有法規競合關係者，由法院為比較適用時
    ，應本於法律整體適用不得割裂原則，實務上，於同一法律
    為新舊法比較適用時，亦本此原則（最高法院27年上字第26
    15號判例參照），被告轉讓甲基安非他命之行為，既發生藥
    事法第83條第1項與毒品危害防制條例第8條第2項規定間之
    法規競合關係，而應優先適用較重之藥事法第83條第1項規
    定論處，縱被告於偵查及審判中均自白，基於法律整體適用
    不得割裂原則，不得另依修正後毒品危害防制條例第17條第
    2項之規定，減輕其刑（臺灣高等法院暨所屬法院98年法律
    座談會刑事類提案第16號意旨參照），是本件自無毒品危害
    防制條例第17條第2項之適用。被告先後4次轉讓禁藥之犯行
    ，犯意各別，行為互殊，應予分論併罰。爰審酌被告明知禁
    藥即甲基安非他命足以殘害人之身體健康，仍轉讓予如附表
    所示之2人施用，雖未取得代價，然造成他人身體之自我傷
    害，其行為對於他人及社會均具相當程度之不良影響，足使
    社會因施用甲基安非他命人口增加，而減損勞動生產力，提
    高社會成本，所生損害非小，惟念其於偵查及本院審理時均
    坦承轉讓禁藥之事實，並參酌被告轉讓之對象為2人，轉讓
    之次數僅有4次，暨其犯罪動機、目的、所生損害等一切情
    狀，分別量處如附表「罪名及刑度」欄所示之刑，且定其應
    執行刑，以資懲儆。末查，扣案之安非他命1包（毛重0.4公
    克）、小夾鍊袋1包、玻璃球吸食器3支、塑膠吸食管4支、
    自製小酒精瓶1個及塑膠鏟子1支等物，雖為被告所有，然該
    物品乃被告供己平時施用毒品所用之物，與本案轉讓禁藥罪
    無直接關聯，爰不予宣告沒收，附此敘明。
三、據上論斷，應依刑事訴訟法第273條之1第1項、第299條第1
    項前段、第310條之2、第454條第2項，藥事法第83條第1項
    ，刑法第11條前段、第51條第5款，判決如主文。
本案經檢察官鄭葆琳到庭執行職務。
中    華    民    國    100    年    11   月    23    日
                  刑事第一庭    法  官  陳振謙
以上正本證明與原本無異。
如不服本判決應於收受本判決後10日內向本院提出上訴書狀，並
應敘述具體理由。其未敘述上訴理由者，應於上訴期間屆滿後20
日內向本院補提理由書狀（均須按他造當事人之人數附繕本）「
切勿逕送上級法院」。
                                書記官  黃雅雲
中    華    民    國    100    年    11   月    23    日
附錄本案論罪科刑法條全文
藥事法第83條第1項
明知為偽藥或禁藥，而販賣、供應、調劑、運送、寄藏、牙保、
轉讓或意圖販賣而陳列者，處7年以下有期徒刑，得併科新臺幣5
百萬元以下罰金。
附表：
┌──┬─────┬───────┬────────┬────┬─────┬────────┐
│編號│ 轉讓時間 │   轉讓地點   │    轉讓方式    │受轉讓人│ 轉讓禁藥 │   罪名及刑度   │
│    │          │              │                │        │ 種類     │                │
├──┼─────┼───────┼────────┼────┼─────┼────────┤
│ 一 │99年7月19 │台南市麻豆區國│顏秀雲以其所持  │ 顏秀雲 │甲基安非他│犯轉讓禁藥罪，處│
│    │日凌晨6時 │中街128號（顏 │0000000000號行動│        │命（重量不│有期徒刑陸月。  │
│    │許        │秀雲租屋處）  │電話與莊忠璟持用│        │詳）      │                │
│    │          │              │之0000000000號行│        │          │                │
│    │          │              │動電話聯繫相約後│        │          │                │
│    │          │              │，由莊忠璟於左列│        │          │                │
│    │          │              │時、地，無償提供│        │          │                │
│    │          │              │禁藥甲基安非他命│        │          │                │
│    │          │              │予顏秀雲施用    │        │          │                │
├──┼─────┼───────┼────────┼────┼─────┼────────┤
│ 二 │99年8月7日│台南市麻豆區南│      同上      │ 顏秀雲 │   同上   │犯轉讓禁藥罪，處│
│    │21時30分許│勢里關帝廟23-2│                │        │          │有期徒刑陸月。  │
│    │          │1號第18號套房 │                │        │          │                │
│    │          │（莊忠璟租屋處│                │        │          │                │
│    │          │）            │                │        │          │                │
├──┼─────┼───────┼────────┼────┼─────┼────────┤
│ 三 │99年8月8日│台南市麻豆區南│      同上      │ 顏秀雲 │   同上   │犯轉讓禁藥罪，處│
│    │上午8時30 │勢里關帝廟23-2│                │        │          │有期徒刑陸月。  │
│    │分許      │1號第18號套房 │                │        │          │                │
│    │          │（莊忠璟租屋處│                │        │          │                │
│    │          │）            │                │        │          │                │
├──┼─────┼───────┼────────┼────┼─────┼────────┤
│ 四 │99年10月24│台南市六甲區菁│因莊忠璟要求許兩│ 許兩成 │   同上   │犯轉讓禁藥罪，處│
│    │日20時許  │埔里菁埔寮30號│成協助撰寫莊忠璟│        │          │有期徒刑陸月。  │
│    │          │（許兩成住處）│之聲請易服社會勞│        │          │                │
│    │          │              │動書狀，故由莊忠│        │          │                │
│    │          │              │璟無償提供禁藥甲│        │          │                │
│    │          │              │基安非他命予許兩│        │          │                │
│    │          │              │成施用          │        │          │                │
└──┴─────┴───────┴────────┴────┴─────┴────────┘